臺灣高等法院刑事判決　　　　　　　 100年度上易字第1114號
上　訴　人
即　被　告　周嫦娥
上列上訴人因妨害自由案件，不服臺灣臺北地方法院100 年度易
字第623 號，中華民國100 年4 月29日第一審判決（起訴案號：
臺灣臺北地方法院檢察署100 年度調偵字第156 號），提起上訴
，本院判決如下：
    主  文
上訴駁回。
    理  由
一、按依刑事訴訟法第350條、第361條、第362條、第367條規定
    ，不服地方法院之第一審判決而上訴者，須提出上訴書狀，
    並應敘述具體理由，為上訴必備之程式；其所提出之書狀未
    敘述上訴理由，或僅曾以言詞陳述上訴理由者，均應於上訴
    期間屆滿後20日內補提理由書於第一審法院。第一審法院經
    形式審查，認逾期未補提上訴理由者，應定期間先命補正；
    逾期未補正者，為上訴不合法律上之程式，應以裁定駁回。
    倘已提出上訴理由，但所提非屬具體理由者，則由第二審法
    院以上訴不合法律上之程式，判決駁回。而所謂具體理由，
    必係依據卷內既有訴訟資料或提出新事證，指摘或表明第一
    審判決有何採證認事、用法或量刑等足以影響判決本旨之不
    當或違法，而構成應予撤銷之具體事由，始克當之（例如：
    依憑證據法則具體指出所採證據何以不具證據能力，或依憑
    卷證資料，明確指出所為證據證明力之判斷如何違背經驗、
    論理法則）；倘僅泛言原判決認定事實錯誤、違背法令、量
    刑失之過重或輕縱，而未依上揭意旨指出具體事由，或形式
    上雖已指出具體事由，然該事由縱使屬實，亦不足以認為原
    判決有何不當或違法者（例如：對不具有調查必要性之證據
    ，法院未依聲請調查亦未說明理由，或援用證據不當，但除
    去該證據仍應為同一事實之認定），皆難謂係具體理由，俾
    與第二審上訴制度旨在請求第二審法院撤銷、變更第一審不
    當或違法之判決，以實現個案救濟之立法目的相契合，並節
    制濫行上訴（最高法院97年度台上字第892 號、97年度台上
    字第1402號、98年度台上字第2133號、98年度台上字第2158
    號、98年度台上字第2189號、98年度台上字第2204號、98年
    度台上字第4122號、98年度台上字第4196號、98年度台上字
    第4225號、98年度台上字第4238號、98年度台上字第4304號
    、98年度台上字第4468號、98年度台上字第4476號、99年度
    台上字第482 號、99年度台上字第870 號、99年度台上字第
    884 號、99年度台上字第987 號、99年度台上字第1209號、
    99年度台上字第1220號、99年度台上字第1318號、99年度台
    上字第7556號等判決意旨參照）。又原審法院對上訴書狀有
    無記載理由，為形式上之審查，認有欠缺，且未據上訴人自
    行補正者，固應定期間先命補正。然上訴理由是否具體，依
    96年7 月4 日刑事訴訟法第361 條修正理由三之說明，屬第
    二審法院審查範圍，不在命補正之列。
二、本件原審依憑上訴人即被告周嫦娥於原審之自白、證人即告
    訴人楊厚生於警詢及偵查中之證述，楊厚生所使用之000000
    0000號行動電話簡訊翻拍照片、0000000000號行動電話通聯
    紀錄等，認定上訴人即被告周嫦娥與楊厚生為朋友，因楊厚
    生自雙方友人處聽聞周嫦娥對其不友善之評論，因而心生不
    滿，發送簡訊至周嫦娥所使用之0000000000號行動電話，質
    疑周嫦娥散布對其不利言語之居心，周嫦娥竟因而基於恐嚇
    之犯意，於民國99年9 月10日某時，借用其友人傅運祥之00
    00000000號行動電話發送簡訊「我也有家人兄弟姊妹和見義
    勇為的朋友老先生別做得太過分晚上一個人出門要小心一點
    老天爺是會懲罰壞人的」等文字至楊厚生使用之0000000000
    號行動電話，使楊厚生心生畏懼，致生危害於生命、身體安
    全。適用刑法第305 條、第41條第1 項前段，刑法施行法第
    1 條之1 第1 項、第2 項前段，論處周嫦娥以加害生命、身
    體之事，恐嚇他人，致生危害於安全，處拘役10日，如易科
    罰金，以新臺幣1,000 元折算1 日。從形式上觀察，並無違
    誤或不當。
三、被告上訴意旨略以：伊始終僅承認曾傳送「我也有家人兄弟
    姊妹和見義勇為的朋友老先生別做得太過分晚上一個人出門
    要小心一點老天爺是會懲罰壞人的」，但否認有恐嚇故意；
    伊係遭告訴人以簡訊羞辱、謾罵、恐嚇，痛苦無奈，方於99
    年9 月10日10時26分許，發送簡訊予告訴人稱：「尊敬的楊
    老先生  很抱歉認識你這樣的朋友  至於你有沒有性能力  
    請你去問你的夫人  和你的戈蘭小姐  問我就不對了  您是
    個讀書人又是一位地位崇高的教授  這點道理您該懂吧  我
    不敢和您吵架因為您是個吵架的高手  就放過我一個可憐的
    小女子吧！」同日11時39分許，告訴人竟以簡訊覆稱：「你
    太可惡你等著吧」伊不得已，方於同日12時12分許，再以簡
    訊通知告訴人稱：「楊老先生  您別恐嚇我  我好害怕喲  
    我是一個小女子  年齡可以做您的女兒啦  到底我做錯什麼
      要您老先生對付我  是我不承認您的性能力嗎  您也有子
    女的  如果有人對您的子女不利  您不會心疼嗎  您要傳播
    訊息  您有自由  但如果內容無憑無據  情節猥褻  您要負
    起一切法律責任  記得  別欺人太甚  我也有家人  兄弟姊
    妹  和見義勇為的朋友  老先生  別做得太過份  晚上一個
    人出門要小心一點老天爺會懲罰壞人的」。其旨在譴責告訴
    人無理取鬧，要求其負法律責任不可欺人太甚，提到家人、
    兄弟姊妹、見義勇為的朋友等，不過是臨危壯膽，提醒告訴
    人出門要小心一點，老天會懲罰壞人，是因為中國人普遍信
    仰因果報應，相信人在做、天在看，善惡有報，由天不由人
    ，若告訴人因此敬天畏地，停止騷擾，伊就可脫離煎熬了。
    應不致使一般人及告訴人心生恐懼。原審所謂告訴人證述明
    確，查告訴人揚言不想一劑斃被告的的命，暗示要慢慢凌遲
    被告，其供詞不足採信；又伊僅承認起訴書所載簡訊事實，
    並未承認犯恐嚇罪。懇請查明事實真相，諭知被告無罪云云
    。
四、第按，證據之取捨及證據之證明力如何，由事實審法院自由
    判斷，此項自由判斷職權之行使，倘係基於日常生活經驗所
    得之定則者，即屬合於經驗法則。若本於理則上當然之定則
    所為之論斷，即為合乎論理法則，均不容任意指摘為違法或
    不當（最高法院30年上字第597 號判例、91年度台上字第23
    95號、87年度台上字第2168號、85年度台上字第4531號、83
    年度台非字第318 號、83年度台上字第1008號等判決可資參
    照）。經查：上訴人即被告周嫦娥於原審準備程序中，係由
    其選任辯護人陪同在庭，並經原審告以罪名及各項訴訟上權
    利，以及諮商其辯護人意見後，方自白犯罪（見原審卷第30
    頁背面），並於審判程序中承認檢察官起訴之犯罪事實（見
    原審卷第33頁背面），且對檢察官求處拘役10日，答稱沒有
    意見（見原審卷第36頁）。被告於原審之自白係於選任辯護
    人在場及與選任辯護人商討後為之，應無何任意性上之瑕疵
    。其於原審非僅承認起訴書所載簡訊事實，對於所為係犯恐
    嚇罪，有明確而強烈之認識，並基此認識而為自白，至為昭
    灼。原審依據上揭事證綜合判斷，認定上訴人確有恐嚇犯行
    ，予以論罪科刑，已敘述認定事實之證據及理由，並無憑空
    推論之情事，所為證據之論斷，亦無違經驗法則及論理法則
    。上訴人倘若不服，自應就原判決採證認事，有何違法或不
    當，依據卷內資料而為具體之指摘。上訴意旨徒憑己見，曲
    執原審於刑之裁量已審酌之刺激被告萌生犯意之事由—即其
    與告訴人間來往簡訊之內容，否認所為該當於恐嚇罪及拗認
    告訴人之指訴全然不可採信，以及砌詞否認曾經自白，主張
    於原審僅承認起訴書所載簡訊事實云云，要非依據卷內資料
    ，指摘原判決有何採證、認事、用法或量刑等足以影響原判
    決本旨之不當或違法，且難謂可取。衡以首開規定及說明，
    被告不服原判決提起上訴，並未提出合於刑事訴訟法第 361
    條第2 項規定之具體理由，與未提出具體理由無異，其上訴
    不合法律上之程式，爰不經言詞辯論，予以駁回。
據上論結，應依刑事訴訟法第367條前段、第372條，判決如主文
。
中    華    民    國   100    年    6     月    8     日
                刑事第十二庭審判長法  官    蔡永昌
                                  法  官    王美玲
                                  法  官    蔡新毅
以上正本證明與原本無異。
不得上訴。
                                  書記官    賴立旻
中    華    民    國   100    年    6     月    9     日